臺灣高等法院民事判決
110年度家上字第219號
上  訴  人  甲○○  

被上訴人    乙○○  
訴訟代理人  李志正律師
            王文廷律師
            陳佳鴻律師
上列當事人間請求離婚事件，上訴人對於中華民國110年7月30日
臺灣新北地方法院110年度婚字第139號第一審判決提起上訴，本
院於111年1月11日言詞辯論終結，判決如下：
    主      文
上訴駁回。
第二審訴訟費用由上訴人負擔。
    事實及理由
一、被上訴人主張：兩造於民國104年2月14日結婚。兩造婚後鮮
    少有性行為，上訴人於107年間起失業，又罹患憂鬱症，甚
    至於同年6月間起開始施用毒品，致生罹患皮膚病之幻覺，
    卻拒絕就醫。上訴人於109年5月間將伊趕出共同居所，分居
    迄今，僅偶爾以行動電話通訊軟體LINE聯繫，惟聯繫過程，
    上訴人卻向伊恫稱「你再這樣下去我跟你講你不要以為我不
    敢去找你殺了你」等語，伊於109年11月間發生車禍，上訴
    人亦不曾聞問。上訴人客觀上違反同居義務、主觀上拒絕伊
    同居之意思，其行為合於民法第1052條第1項第5款惡意遺棄
    伊之事由。又兩造分居期間，彼此對生活狀況未有聯繫及關
    心，情感淡漠，已無共同經營家庭生活之意願，婚姻顯生重
    大破綻而無回復之望，有同條第2項難以維持婚姻之重大事
    由，且應歸責於上訴人等情。爰依民法第1052條第1項第5款
    及第2項規定，請求准伊與上訴人離婚（原審為被上訴人勝
    訴判決；上訴人提起上訴）。答辯聲明：上訴駁回。
二、上訴人則以：伊之工作需耗費大量勞力，故無心力與被上訴
    人發生性行為。伊罹患皮膚患疾，被上訴人卻不願意幫助伊
    ，又在伊母親生前與伊母親頻繁爭吵，令家庭失和，伊下班
    後復與伊吵架長達3至4小時，令伊無法休息，造成翌日上班
    遲到，終導致伊離職，被上訴人賦閒在家卻不整理家務，任
    由家庭環境髒亂，又拒絕與伊共同負擔家庭生活開銷，甚至
    將住家管理費花用殆盡，兩造因而爭吵，被上訴人負氣離家
    ，經伊道歉後，被上訴人短暫返家，卻因伊無工作以言語羞
    辱及刺激伊，伊始不得不將被上訴人趕出家門，後伊要求被
    上訴人返家，被上訴人反要求將伊所有之不動產移轉登記予
    其始同意回家，被上訴人惡意離棄伊。伊和被上訴人關係淡
    漠可歸責於被上訴人，兩造婚姻生有破綻，被上訴人責任較
    大等語，資為抗辯。上訴聲明：㈠原判決廢棄。㈡被上訴人在
    第一審之訴駁回。 
三、兩造不爭執之事項：
　　兩造於104年2月14日結婚，現婚姻關係存續中，有戶籍謄本
    （現戶部分）、戶籍謄本（現戶全戶）等件附卷可稽（見原
    審卷第113至115頁）。被上訴人於109年5月起搬離兩造共同
    住所，兩造分居迄今。
四、得心證之理由：
　㈠按有民法第1052條第1項以外之重大事由，難以維持婚姻者，
    夫妻之一方得請求離婚。但其事由應由夫妻之一方負責者，
    僅他方得請求離婚，民法第1052條第2項定有明文。所謂「
    有前項以外之重大事由，難以維持婚姻者」，乃抽象的、概
    括的離婚事由，判斷標準為婚姻是否已生破綻而無回復之希
    望，此非可由當事人已喪失維持婚姻意欲之主觀面加以認定
    ，而應依客觀的標準，即難以維持婚姻之事實，是否已達於
    倘處於同一境況，任何人均將喪失維持婚姻希望之程度以決
    之。又婚姻係以夫妻共同生活為目的，夫妻雙方應以誠摯互
    信為基礎，相互扶持，共同建立和諧美滿之家庭，倘雙方因
    理念上之重大差異，雙方互不往來，形同陌路，婚姻關係誠
    摰互信之感情基礎，已經不復存在，依一般人之生活經驗處
    於同一境況，均將喪失維持婚姻之意欲，始應認顯然難期修
    復，雙方共同生活的婚姻目的已經不能達成，而得認符合民
    法第1052條第2項所定難以維持婚姻之重大事由。此事由應
    由夫妻一方負責者，僅他方得請求離婚。因此，若夫妻雙方
    均為有責時，則應衡量比較雙方之有責程度，而許責任較輕
    之一方向應負主要責任之他方請求離婚，如雙方之有責程度
    相同，則雙方均得請求離婚，以符公平，且符合民法第1052
    條第2項規定之立法目的。  
　㈡被上訴人主張其於109年5月間遭上訴人無故趕出兩造共同居
    所，嗣後一個月，上訴人拒絕其返家等語，上訴人抗辯係因
    為被上訴人不斷言語羞辱及刺激其，其始將被上訴人趕離共
    同居所，嗣後其有請被上訴人返家，被上訴人卻以將其所有
    不動產移轉登記至其名下為返家條件等語。查，兩造於109
    年5月起分居，為兩造所不爭執（見本院卷第136、137頁）
    。再徵諸兩造參與對話群組之行動電話通訊軟體對話翻拍照
    片內容：「上訴人：你們最好教會她說人話做人做的事懂得
    尊重人，從今爾後我不會再忍任何一次，再不把別人當人，
    讓我沒飯吃，還要辱我，我一定會打到她不能吃飯」、「上
    訴人：如果沒有我要的道歉她就在外面繼續呆著吧，因為我
    並不想讓人這樣欺負我」、「上訴人：這邊的話她也是看的
    到的，如果沒有道歉，那麼就是她仍認為她並沒有錯，那就
    不要近來吵了」、「上訴人：而那時她是在門外的至於現在
    我不知」、「（被上訴人：回去在好好講）上訴人：我告訴
    你如果你再講一句不是人講的話我不會跟你客氣啊反正你要
    逼得我去死嗎還叫我去死嗎到時候我就讓你看是誰先死」等
    語（見本院卷第59至63頁），可見被上訴人係遭上訴人趕離
    兩造共同居所後，又不得返家，上訴人尚以威脅、恐嚇言語
    拒絕兩造溝通；而上訴人迄未能舉證證明被上訴人以言語羞
    辱、刺激其，其才將被上訴人趕離家中。是以，被上訴人主
    張其係遭上訴人無故趕離兩造共同居所，上訴人拒絕其返家
    等語，可以信取。被上訴人主張其遭上訴人趕離家後，無法
    返家等語，上訴人抗辯其有請被上訴人返家等語，稽以兩造
    行動電話通訊軟體對話翻拍照片內容：「上訴人：我不好的
    我知道，但我不曾害過妳，妳什麼事我也都幫妳弄好好的，
    現在妳禍害完了想一走了之阿做夢」、「（上訴人：我告訴
    你不要太過份喔）被上訴人：跟我離婚車子無條件給你（上
    訴人：你再這樣下去我跟你講你不要以為我不敢去找你殺了
    你）被上訴人：你也不要太過份（上訴人：反正你就是要逼
    死我而已嗎）被上訴人：我只想要自由呀為什麼不放過我（
    上訴人：你現在不是很自由嗎你要多自由有多自由啊）」等
    語（見原審卷第65頁，本院卷第63頁），可徵上訴人係以威
    脅被上訴人生命、身體安全之方式要求被上訴人返家同住，
    尚難認係有意解決兩造分居之情，準此，被上訴人主張上訴
    人將其趕離兩造共同居所後，復拒絕其返家等語，洵屬有據
    。
　㈢被上訴人主張上訴人因施用毒品而生罹患皮膚病之幻覺，卻
    拒絕就醫等語，上訴人抗辯其係真的生病，卻只能向被上訴
    人尋求幫助，被上訴人卻拒絕等語，並提出全民健康保險信
    和診所轉診單1紙為憑。查，觀諸被上訴人提出之兩造行動
    電話通訊軟體對話翻拍照片內容：「（上訴人：妳當可憐我
    一下行嗎？）你要我怎麼做（上訴人：我說真的我身體真沒
    法洗乾淨阿我都搞不懂怎麼回事啊）我沒辦法幫你去花錢叫
    人家幫你洗吧（上訴人：什麼鬼啊）我又不是醫生你找我沒
    用（上訴人：幫我看著一下吧到底是不是我錯覺只要這好了
    我就可以去工作了妳願意回來的話給我兩天時間我把家裡整
    理好妳的物品我也都沒移動之前妳的衣服我也都洗好的）我
    真的不是醫生看不懂（上訴人：我知道）你要去找皮膚科吧
    （上訴人：但至少可以幫我看下到底是不是我自己錯覺）還
    是看精神科」、「被上訴人：不是沒人要幫助你，是你不願
    意讓人家幫，你同事來找你你不看他，愛莉姐男朋友打給你
    不接，寫信給你，你不看，管理員來找你，你也不理他，你
    ，我家人幫你，你要接受嗎？」等語（見原審卷第59至63頁
    ）；另徵諸上訴人提出之上開轉診單，就診日期為本事件起
    訴後之110年6月16日（見本院卷第173頁），可見上訴人認
    為其罹患皮膚疾病，希冀被上訴人為其察看，迄至本事件起
    訴後之110年6月16日前，並未尋求專業醫療或其他親友協助
    ，是以，被上訴人主張上訴人認為其罹患皮膚病，卻拒絕就
    醫等語，可以採信。　
　㈣被上訴人主張兩造分居後，幾乎無聯繫，其發生車禍上訴人
    亦不聞不問等語，上訴人抗辯其罹患皮膚病，自身難保，無
    法照顧被上訴人等語。查，依兩造行動電話通訊軟體對話翻
    拍照片，內容為被上訴人傳送受傷照片予上訴人，內容表示
    ：「我住院時你沒有看我照顧我」、「我出車禍時你在哪」
    、「打給你家裡都沒接」等語，並有上訴人不爭執形式真正
    之通話紀錄1紙為憑（見原審卷第41至43頁），該通話紀錄
    記載109年11月26日下午3時17分撥打上訴人家中電話未接通
    ，足見被上訴人主張其發生車禍後，上訴人漠視不關心等語
    ，並非無稽，且為上訴人所不爭執。
　㈤被上訴人主張婚後上訴人與其鮮少有性生活等語，上訴人抗
    辯其因為工作需耗費大量體力，下班回家已無體力，又其曾
    開刀治療，所以比較不感興趣，不可歸責於其等語。查，兩
    造婚後甚少發生性關係，為兩造所不爭執（見本院卷第139
    頁）。惟被上訴人並未提出證據證明係因上訴人所致，故難
    僅以兩造間無性生活之事實，即歸責於上訴人。
　㈥上訴人抗辯被上訴人拒絕負擔日常生活家用花費，賦閒在家
    卻不做家務，又在其母生前與其母頻繁爭吵，其下班後與其
    爭吵長達3至4小時，兩造婚姻破綻係可歸責於被上訴人較高
    等語。查，上訴人固抗辯被上訴人拒絕負擔日常生活家用花
    費，賦閒在家卻不做家務，又在其母生前與其母頻繁爭吵，
    其下班後與其爭吵長達3至4小時等語，惟迄未能提出證據以
    實其說，再細繹被上訴人提出上訴人不爭執形式真正之兩造
    對話錄音譯文內容：「上訴人母：……○○這個媳婦對著我這個
    婆婆沒話講，為了這點你也要對她更好，他是一個孝順的媳
    婦。我知道她像孩子一樣孩子氣，但他從來沒有對我不好，
    光是這一點，你就要感謝她，你就要照顧她，你懂嗎？」等
    語（見本院卷第127頁），另有被上訴人提出與上訴人出遊
    、聚餐之照片可徵（見本院卷第83至125頁），足見被上訴
    人與上訴人之母相處融洽，上訴人抗辯被上訴人拒絕負擔日
    常生活家用花費，賦閒在家卻不做家務，又在其母生前與其
    母頻繁爭吵，與其母時常爭吵不休等語，委無可取。　
　㈦基上各節，可知上訴人於109年5月間，無故將被上訴人趕離
    兩造共同居所後，拒絕被上訴人返家共同生活，嗣後又以恫
    嚇生命、身體安全之言語要求被上訴人回家，兩造分居後，
    對彼此生活狀況鮮少聯繫及關心，僅上訴人認為其罹患皮膚
    疾病，要求被上訴人察看，卻拒絕就醫，被上訴人於109年1
    1月間發生車禍，上訴人亦未有聞問、探視，兩造顯均無修
    補、維繫婚姻之意願，婚姻關係誠摰互信之感情基礎，已不
    復存在，難期兩造能共同協力維持圓滿之婚姻生活，核諸前
    揭說明，兩造婚姻之破綻，已達於一般人之生活經驗倘處於
    上述同一境況，均將喪失維持婚姻意欲之程度，且難期修復
    ，足徵被上訴人主張兩造間確有難以維持婚姻之重大事由存
    在乙節，可以採憑。又衡諸前揭兩造婚姻整體歸責事由，應
    認以上訴人可歸責性較高。從而，被上訴人依民法第1052條
    第2項規定請求判准兩造離婚，自屬有據，應予准許。
五、綜上所述，被上訴人依民法第1052條第2項規定，請求判決
    與上訴人離婚，為有理由，應予准許。原審為上訴人敗訴之
    判決，核無違誤，上訴意旨指摘原判決不當，求予廢棄改判
    ，為無理由，應駁回其上訴。
六、本件事證已臻明確，兩造其餘之攻擊或防禦方法及所用之證
    據，經本院斟酌後，認為均不足以影響本判決之結果，爰不
    逐一論列，附此敘明。又被上訴人以一訴依民法第1052條第
    1項第5款及同條第2項規定請求准予離婚，其中依民法第105
    2條第2項規定請求離婚部分既經准許，則同法第1052條第1
    項第5款規定自無庸再予審酌，併此敘明。　
七、據上論結，本件上訴為無理由，依家事事件法第51條、民事
    訴訟法第449條第1項、第78條，判決如主文。　　　　　
中　　華　　民　　國　　111 　年　　1 　　月　　25　　日
                  家事法庭
                      審判長法  官  周美雲
                            法  官  古振暉
                            法  官  江春瑩
正本係照原本作成。
如不服本判決，應於收受送達後20日內向本院提出上訴書狀，其
未表明上訴理由者，應於提出上訴後20日內向本院補提理由書狀
（均須按他造當事人之人數附繕本）上訴時應提出委任律師或具
有律師資格之人之委任狀；委任有律師資格者，另應附具律師資
格證書及釋明委任人與受任人有民事訴訟法第466 條之1第1項但
書或第2項所定關係之釋明文書影本。如委任律師提起上訴者，
應一併繳納上訴審裁判費。
中　　華　　民　　國　　111 　年　　1 　　月　　25　　日

  　　　　　　　　　　　　　書記官  學妍伶